【裁判字號】    92,訴,1057
【裁判日期】    920807
【裁判案由】    偽造文書
【裁判全文】
臺灣板橋地方法院刑事判決                        九十二年度訴字第一五七號
    公  訴  人  臺灣板橋地方法院檢察署檢察官
    被      告  甲○○
    選任辯護人  潘永芳律師
右列被告因偽造文書案件，經檢察官提起公訴（九十一年度偵字第八一二三號），本
院判決如左：
    主    文
甲○○連續行使偽造私文書，足以生損害於他人，處有期徒刑肆月，如易科罰金，以
佰元折算壹日。
如附件（一）（二）（三）所示委託領取臨時工資書上偽造吳國防之印文貳枚、丁○○之印文貳枚、丙○○之印文壹枚均沒收。
    事   實
一、甲○○於民國（下同）八十八年底以個人名義承包東帝士營造股份有限公司（下
    稱東帝士公司）部分工程，因需檢附所雇工人資料供東帝士公司申報營利事業所
    得稅使用，方能領取工程款，明知吳國防、丁○○、丙○○實際並未受其雇用，
    且亦未給付三人如附件（一）（二）（三）所載之分別為新台幣（下同）八十萬
    元、六十萬元及三十萬元工資，竟從下包乙○○處取得吳國防、丁○○、丙○○
    三人之身分證影本後，基於行使偽造私文書之概括犯意，先在不詳時間，委由不
    知情之不詳人士在不詳地點偽刻吳國防、丁○○、丙○○等人印章，繼於八十八
    年十二月二十三日及八十八年十二月二十七日，在不詳地點，在附件（一）（二
    ）（三）所示之委託領取臨時工資書上偽載吳國防、丙○○、丁○○委託其領取
    工資總額，並在其上蓋用吳國防、丁○○、丙○○印文，而偽造吳國防等三人之
    委託領取臨時工資書，並提交東帝士公司以為行使，足生損害於吳國防、丁○○
    、丙○○。嗣吳國防、丁○○於九十年間接獲東帝士公司開立之八十九年度各類
    所得扣繳暨免扣繳憑單後始知上情。
二、案經吳國防、丁○○、丙○○訴請臺灣板橋地方法院檢察署檢察官偵查起訴。
    理    由
一、訊據被告甲○○矢口否認有何行使偽造文書之犯行，辯稱：告訴人雖不是伊直接
    雇請的工人，但伊是請伊下包乙○○幫伊做調沙工作，告訴人的資料是乙○○給
    的，伊實際也給了乙○○一百二十萬元，至於乙○○實際上有無給告訴人他們，
    伊並不知情云云。查：上開事實業據告訴人吳國防、丁○○、丙○○在警訊、偵
    查及本院審理時指不述移，並參佐證人乙○○在九十一年五月十四日偵訊中證稱
    ：「（問：你確實向林（即甲○○）包工程？）調料、磚塊、砂石、水泥，他們
    三人（即丁○○等三人）在我這邊做臨時工，領沒幾天工資，我向被告領不到五
    十萬元。」等語（詳上開偵卷第二十九頁背面），堪認告訴人之指述應與事實相
    符。而證人乙○○在本院於九十二年五月十九日訊問時固改稱：「（問：你有拿
    告訴人三人的身分證去給被告報稅？告訴人有領了如起訴書所載的金額？）有，
    也有領了那多錢。至於丙○○他雖然沒有我那裡做事，但丁○○他要拿身分證給
    我，我也沒有辦法。我總共跟被告領了一百多萬元」等語，因所述情節顯與常情
    有違，故難採為被告有利之證據。本件復有如附件（一）（二）（三）所示偽造
    告訴人名義之委託領取臨時工資書影本在卷可佐，是本件事證明確，被告犯行堪
    以認定。
二、按附件所示之「委託領取臨時工資書」，係以告訴人等人名義製作，委託被告代
    表領取工資之私文書，與被告以個人名義於業務上製作之「工資表」不同，是核
    被告所為，係犯刑法第二百十六條、第二百十條之行使偽造私文書罪，公訴人認
    其係犯刑法第二百十六條、第二百十五條之行使業務上登載不實之文書罪，容有
    未洽，起訴法條應予變更。被告利用不知情且不知名人士偽刻告訴人印章之行為
    ，為間接正犯；又其偽造印章、印文乃係偽造私文書之階段行為，而偽造私文書
    之低度行為，應為行使之高度行為所吸收，均不另論罪。被告先後偽造委託領取
    臨時工資書之犯行，時間緊接、構成要件相同，顯係基於同一概括犯意反覆為之
    ，應論以連續犯之一罪，並依法加重其刑，公訴人雖疏未論及被告於八十九年十
    二月二十七日行使偽造私文書之犯行，惟上開犯行因與起訴部分有裁判上之一罪
    關係，本院自得併予審究。爰審酌被告因貪圖便利未思及後果嚴重性、對告訴人
    造成訟爭之損害及其品行、犯罪手段、犯後態度等一切情狀，量處如主文所示之
    刑，並諭知易科罰金之折算標準。（因刑法第四十一條業已於九十年一月十日修
    正公布為犯最重本刑為五年以下有期徒刑以下之刑之罪，而受六個月以下有期徒
    刑或拘役之宣告，因身體、教育、職業、家庭之關係或其他正當事由，執行顯有
    困難者，得以一元以上三元以下折算一日，易科罰金，經比較新舊法結果，以新
    法較有利於被告）。偽造如附件所示之委託領取臨時工資書上「吳國防」印文二
    枚、「丁○○」印文二枚、「丙○○」印文一枚，併依刑法第二百十九條規定宣
    告沒收。至本件偽造之上開文件，因被告已向東帝士公司公司行使，已非被告所
    有，無庸諭知沒收；偽造之「吳國防」、「丁○○」、「丙○○」之印章，因未
    扣案，且不知去向，為免日後執行困難，則不為沒收之諭知，均附此敘明。
據上論斷，應依刑事訴訟法第二百九十九條第一項前段、第三百條，刑法第二條第一
項、第五十六條、第二百十六條、第二百十條、第四十一條第一項、第二百十九條，
罰金罰鍰提高標準條例第二條，判決如主文。
本案經檢察官蘇揚旭到庭執行職務。
中      華      民      國      九十二    年    八      月      七      日
                                  臺灣板橋地方法院刑事第二庭
                                          法  官  古  秋  菊
右正本證明與原本無異。
如不服本判決，應於判決送達後十日內，向本院提出上訴狀。
                                          書記官  曹  秋  冬
中      華      民      國      九十二    年    八      月      七      日
附錄法條：
刑法第二百十條
偽造、變造私文書，足以生損害於公眾或他人者，處五年以下有期徒刑。
刑法第二百十六條
行使第二百十條至第二百十五條之文書者，依偽造、變造文書或登載不實事項或使登
載不實事項之規定處斷。


司法院資訊處製作；財團法人民間司法改革基金會備份。
